臺灣板橋地方法院刑事判決　　　　　　　95年度訴字第2135號
公　訴　人　臺灣板橋地方法院檢察署檢察官
被　　　告　甲○○
　　　　　　　　　　　樓（另案在臺灣台北監獄臺北分監執行
上列被告因違反毒品危害防制條例案件，經檢察官提起公訴（95
年度偵字第13009號），本院判決如下：
    主  文
本件免訴。
    理  由
一、本件公訴意旨略以：被告甲○○明（所涉施用毒品罪嫌部分
    ，另案偵辦）知海洛因係毒品危害防制條例中之第一級毒品
    ，不得轉讓，竟仍基於轉讓第一級毒品海洛因（下稱海洛因
    ）之犯意，於民國95年4 月間（起訴書誤載為「94年3 月間
    」）及95年5 月17日（起訴書誤載為「中旬某日」），在臺
    北縣樹林市○○街○ 段45巷42弄14號2 樓住處內，由乙○○
    （所涉施用毒品罪嫌，另案偵辦）出資新臺幣（下同）3 千
    元或6 千元，而與乙○○合資購得海洛因後，多次轉讓海洛
    因予乙○○施用。嗣於95年5 月17日23時40分許，在臺北縣
    板橋市○○路94號前之車號5167 -KE號自用小客車內，為警
    盤檢查獲，並扣得甲○○所有海洛因乙包（驗餘淨重1.35公
    克）、電子磅秤乙台、塑膠袋乙只、分裝袋乙只及分裝勺2
    支等物，因認被告涉有毒品危害防制條例第8 條第1 項之轉
    讓第一級毒品罪嫌云云。
二、按「案件曾經判決確者，應諭知免訴之判決」，刑事訴訟第
    302 條第1 款，定有明文。
三、經查：
　(一)被告甲○○於95年4 月間與乙○○合資，由被告出面向年籍
　  不詳之「「駱坤楠」購入海洛因後，再平分交予乙○○施用
    ，復於95年5 月17日23時40分許，合資購入海洛因乙包（淨
    重1.35公克），惟未經平分交予乙○○施用，即在台北縣板
    橋市○○路94號前之5167-KE 號自用小客車內遭警查獲上情
    ，並扣得上開海洛因乙包（淨重1.35公克）等情，業據被告
    於本院審理時坦承不諱，核與證人乙○○於本院審理時證稱
    ：「（你第一次施用海洛因是否是94年3 月在你姐姐樹林市
    的住處？）是的」、「（這一次的海洛因是否是甲○○請你
    的？）是的，但我第一次施用是80年左右，87年3 月關出來
    之後我都沒有接觸，直到95年3 月間才又開始施用，不是94
    年3 月間，我在警察局也是這樣講的」、「時間是否是95年
    3 月？地點是否一樣是在你姐姐樹林市的住處？）是的」、
    「（後來你的海洛因是否都是跟甲○○拿的？）不是，後來
    我出三千元，甲○○出五千元，由他出面購買再平分」、「
    （時間為何？）95年3 月開始到被查獲前為止」、「（合資
    有幾次？）一次」、「（你剛剛不是說95年3 月開始到被查
    獲為止，為何只有合資一次？）就是95年5 月17日被查獲的
    那一次而已，當時買到的海洛因尚未分給我」、「（你的海
    洛因是否都是跟甲○○合資購買的？）有時候是我跟甲○○
    合資購買的，我買一次就可以施打10次，.... 」 、「（每
    次你與甲○○去買時，是否都是你開車，由被告出面去購買
    ？）是的」、「（你是否知道藥頭的名字？）我不認識」、
    「（地點是否在板橋市○○路○ 段錢櫃KTV 旁？）是的」、
    「（95年5 月17日當天被查獲是否也是依照上開的方式去購
    買的？）是的」、「（甲○○為何要幫你購買？）我打電話
    給甲○○，問他那裡有沒有海洛因，他說沒有，我們才一起
    合資購買」、「（你如何知道甲○○有管道可以購買海洛因
    ？）我有問過他」、「（你當天身上有被查獲的海洛因是何
    處來的？）就是我與甲○○之前合資買來的」、「（你每次
    都拿到幾公克海洛因？）我們都是平分，多重我不知道」、
    「（你剛才說被警察查獲的那一包海洛因是之前與甲○○合
    資購買來的，是何時的事情？）95年4 月初，我每次都用很
    少」、「（甲○○在何處把海洛因交給你？）他拿到我樹林
    市○○街○ 段336 巷1 之1 號的公司給我」、「（你跟甲○
    ○合資買到且已經交付給你的總共有幾次？）一次，就是95
    年4 月初。.... 」 等語相符（見本院卷96年3 月22日審判
    筆錄第4 至7 頁），復有扣案之上開海洛因乙包（淨重1.35
    公克），且扣案之上開海洛因乙包（淨重1.35公克）經送請
    法務部調查局鑑定之結果，確係含有海洛因成分，此有該局
    95年7 月7 日調科壹字第060011952 號鑑定通知書乙紙，在
    卷可稽，雖堪認定。惟：
  (二)茲公訴人以被告與乙○○上開合資購入海洛因再平分施用之
    行為，係犯毒品危害防制條例第8 條第1 項之「轉讓」第一
    級毒品罪嫌云云，惟按該條所謂「轉讓」，應係指基於讓與
    毒品之意思，將所有之毒品轉予他人取得所有權而言，而本
    件被告上開購入海洛因再平分交予乙○○施用之原因，係被
    告曾先與乙○○一同合資，再由被告出面向「駱坤楠」購入
    海洛因平分施用之故，是乙○○之取得海洛因，乃是被告將
    其所代購之應由乙○○分得之海洛因轉交乙○○，並非將其
    所有之海洛因移轉予乙○○，應係該當毒品危害防制條例第
    10條第1 項、刑法第30條第1 項之「幫助施用第一級毒品罪
    （惟按被告與乙○○於95年5 月17日23時40分許，第二次合
    資再由被告出面購入上開海洛因乙包【淨重1.35公克】之犯
    行，雖已購得上開海洛因乙包，惟因尚未及平分交予乙○○
    施用，即先遭警於上開時地查獲，應屬毒品危害防制條例第
    10條第1 項、刑法第30條第1 項之幫助施用第一級毒品之「
    未遂犯」，然因施用第一級毒品罪，不罰及「未遂」，則被
    告上開幫助施用第一級毒品之行為，自亦不成罪，附此敘明
    ）」，至為灼然。
  (三)再者，乙○○前自95年3 月間某日起至同年5 月17日止，先
    後在臺北縣樹林市○○街43巷23號7 樓等處，施用海洛因多
    次之犯行，業據臺灣板橋地方法院檢察署檢察官聲請本院先
    後裁定送觀察、勒戒及強制戒治在案（按乙○○現仍在台北
    戒治所戒治中），此有乙○○之臺灣高等法院被告前案紀錄
    表及本院95年度毒聲字第1207號裁定各乙份可憑，亦堪認定
    。又幫助犯係指幫助他人犯罪者，即以正犯成立犯罪為其要
    件，至該他人（正犯）事後是否受刑罰執行，並不影響幫助
    犯之成立，即施用毒品者，雖受觀察勒戒後，無繼續施用毒
    品傾向，應予不起訴處分，惟此係讓具有成癮性之行為人有
    戒斷自新機會所設，尚未改變施用毒品之犯罪本質，則施用
    毒品者犯後雖僅受觀察勒戒，幫助施用者仍具幫助他人犯罪
    之行為屬性，不受正犯犯後觀察勒戒結果影響，否則幫助他
    人施用毒品之行為，行為本質相同，是否受追訴處罰，卻將
    取決於正犯為一犯或二犯等個人因素而不同，自有未合且非
    公平；且至刑法所定刑之加重或減輕，均指法定刑而言，且
    幫助犯之處罰，僅得按正犯之刑減輕之（刑法第30條第2 項
    ），並非絕然附屬正犯所受宣告之刑罰，是施用毒品之正犯
    雖觀察勒戒後獲不起訴處分，仍無礙依施用毒品罪所定之刑
    對幫助犯加以處罰（最高法院92年台上字第144 號判決意旨
    參照），是乙○○上開施用海洛因之行為，固因其前因施用
    毒品案正接受強制戒治中，惟揆諸上開最高法院判決意旨，
    顯無礙於被告上開幫助施用第一級毒品罪之成立及處罰，併
    此敘明。
  (四)末查，被告前自95年2 月19日起至同年5 月17日止，因連續
    施用海洛因之犯行，業據本院於95年7 月19日，以95年度訴
    字第1117號判處有期徒刑1 年2 月，並於95年11月22日確定
    （按被告自96年8 月11日起入監執行上開徒刑中），此有本
    院上開刑事判決書及被告之臺灣高等法院被告前案紀錄表各
    乙份，在卷可稽，足堪認定，而本件公訴人所起訴被告上開
    幫助施用海洛因之犯罪時間，係在95年4 月間某日，經核與
    被告上開95年度訴字第1117號案件中之施用海洛因犯行間，
    不僅時間前後緊接，且所犯亦屬構成要件相同之罪名，顯係
    基於同一之概括犯意所為，則依廢止前刑法第56條之規定，
    應為連續犯關係（惟按刑法第56條連續犯之規定，自95年7
    月1 日起業經廢止生效），自受本院上開95年度訴字第1117
    號確定判決之既判力所及，至為灼然。茲公訴人未查，逕就
    被告與本院上開95年度訴字第1117號間屬同一案件，而受其
    確定判決既判力效力所及之上開幫助施用海洛因犯行，再向
    本院提起本件公訴，揆諸上述，容有未合，爰依刑事訴訟法
    第30 2條第1 款之規定，諭知免訴之判決。
據上論斷，應依刑事訴訟法第302 條第1 款，判決如主文。
中　　華　　民　　國　　96　　年　　4 　　月　　24　　日
                刑事第十三庭  審判長法  官  戴嘉清
                                    法  官  陳信旗
                                    法  官  林晏鵬
以上正本證明與原本無異
如不服本判決應於送達後10日內向本院提出上訴狀
                                    書記官　陳映孜
中　　華　　民　　國　　96　　年　　4 　　月　　24　　日
